臺灣新北地方法院刑事判決
110年度易字第824號
公  訴  人  臺灣新北地方檢察署檢察官
被      告  余明儒



選任辯護人  吳金棟律師
上列被告因詐欺案件，經檢察官提起公訴（110年度偵字第506號
），本院判決如下：
    主  文
余明儒所犯如附表所示之罪，各處如附表「主文欄」所示之刑。
應執行有期徒刑拾月，併科罰金新臺幣肆萬元，罰金如易服勞役
，以新臺幣壹仟元折算壹日。均緩刑貳年，緩刑期間付保護管束
，並應自本判決確定之日起壹年內，接受法治教育參場次。
    事  實
一、余明儒為賺取每轉帳新臺幣（下同）10,000元即可抽取1,00
    0元以上（約10％）之報酬，由余明儒提供申辦之中國信託商
    業銀行帳號000000000000號帳戶（下稱中信帳戶）資訊予真
    實姓名年籍不詳、通訊軟體LINE暱稱「AI」之人，作為收取
    他人受詐欺而匯入之款項使用，並約定由余明儒以第三方支
    付「PayPal」將詐欺款項轉往指定之不明帳戶。嗣「AI」與
    余明儒共同意圖為自己不法之所有，基於詐欺取財及洗錢之
    犯意聯絡，於附表所示之時間，為附表所示之詐欺犯行，致
    附表所示之人均陷於錯誤，於附表所示之時間，匯款如附表
    所示之金額至上開中信帳戶內，旋遭余明儒登入「PayPal」
    將詐欺款項匯往指定之不明帳戶，以此方式隱匿犯罪所得之
    去向，余明儒因而獲取上開匯款金額約10％之報酬。嗣附表
    之人察覺受騙後報警，始為警循線查悉上情。
二、案經楊啟文、杜尚澤訴由宜蘭縣政府警察局羅東分局報告臺
    灣新北地方檢察署檢察官偵查起訴。
    理  由
一、證據能力
（一）本件認定事實所引用被告余明儒以外之人於審判外之言詞
      或書面陳述，雖屬傳聞證據，惟檢察官、被告及其辯護人
      於言詞辯論終結前，均未主張有刑事訴訟法第159條第1 
      項不得為證據之情形，本院審酌此等證據作成時之情況，
      並無違法不當及證明力明顯過低之瑕疵，認以之作為證據
      應屬適當，而認該等證據資料皆有證據能力。
（二）至於本院所引之非供述證據部分，經查並非違法取得，亦
      無依法應排除其證據能力之情形，應有證據能力。
二、事實認定
　　前述犯罪事實，為被告坦白承認，核與證人即告訴人楊啟文
    、杜尚澤、證人即被害人郭家和於警詢中之證詞相符，且有
    被告之網路銀行交易明細及PAYPAL帳戶交易明細、通訊軟體
    對話紀錄、郭家和之中國信託自動櫃員機交易明細、聯邦銀
    行帳戶存摺影本、通訊軟體對話紀錄、杜尚澤之通訊軟體對
    話紀錄、自動櫃員機交易明細、楊啟文之中國信託存摺影本
    、網路銀行交易畫面擷圖、通訊軟體對話紀錄、被告之中信
    帳戶客戶基本資料、交易明細、自動化交易LOG資料（見偵
    卷第11至116、121至125、133至151、173至205、213至217
    、223至253、303至319頁）等事證可證，足認被告任意性之
    自白有相當之證據可佐，與事實相符而可採信。本案事證明
    確，被告犯行足以認定，應予依法論科。
三、論罪科刑
（一）核被告所為，都是犯洗錢防制法第2條第2款、第14條第1
      項之一般洗錢罪、刑法第339條第1項之詐欺取財罪。起訴
      書認為被告所為，僅涉犯幫助詐欺取財罪嫌，惟此部分已
      據公訴檢察官當庭修正、補充，自毋庸變更起訴法條。
（二）刑之減輕：
　　  被告所犯洗錢罪，已於審判中自白，爰依洗錢防制法第16
      條第2項規定減輕其刑。
（三）罪數關係：
    1.被告對同一個被害人之多次詐欺後收款及匯款之行為，是
      基於同一個犯罪之目的，對同一個被害人於緊接之時間、
      地點所為，各行為之獨立性極為薄弱，依一般社會健全觀
      念，難以強行分開，故在刑法評價上，應視為數個舉動之
      接續施行，合為包括之一行為予以評價，較為合理，而論
      以接續犯。
    2.被告以一行為同時犯洗錢罪、詐欺取財罪，屬異種想像競
      合犯，應依刑法第55條前段規定，應從一重論以洗錢罪。
    3.被告對附表所示之不同被害人所為之犯行，犯意各別，行
      為互殊，應予分論併罰。
（四）被告就本案犯行與「AI」間，有犯意聯絡及行為分擔，應
      論以共同正犯。
（五）爰審酌：
    1.犯罪之動機、目的、手段、違反義務之程度及犯罪所生之
      危險或損害：被告正值壯年，有相當之工作能力，竟不思
      以正當途徑賺取生活所需，明知當前詐欺集團橫行，政府
      窮盡心力追查、防堵，且大眾傳播媒體更屢屢報導民眾被
      詐欺之新聞，竟於前述時間，提供帳戶收取詐欺款項，並
      將詐欺款項轉帳至不知名之他人帳戶，共同分擔詐欺犯行
      ，詐欺附表所示之人，並加以隱匿犯罪所得，以取得10%
      的報酬，經被害人報警而為警循線查獲。
    2.犯罪行為人之生活狀況、品行及智識程度：被告受有大學
      畢業之教育程度，從事按摩推拿師，須扶養父親，為被告
      供述在卷；被告未曾有任何前案紀錄，有臺灣高等法院被
      告前案紀錄表附卷可證。
    3.犯罪後之態度：被告於審理中坦承犯行，與到庭之被害人
      均達成和解，並當場賠償等一切情狀，量處如附表「主文
      欄」所示之刑，並就罰金部分諭知易服勞役之折算標準，
      再定其應執行之刑如主文所示併諭知易服勞役之折算標準
      。
（六）緩刑之認定：
　　　被告未曾因故意犯罪受有期徒刑以上刑之宣告，有臺灣高
      等法院被告前案紀錄表在卷可稽，因一時失慮，致涉本案
      犯行，犯後已坦承犯行，且與到庭之被害人均達成和解，
      足認被告確實有悔悟之心，經此偵審程序之教訓，當知所
      警惕，而無再犯之虞，本院認其所受刑之宣告以暫不執行
      為適當，爰併予宣告緩刑2年，以啟自新。為使被告確實
      知所警惕，並有正確之法治觀念，爰依刑法第74條第2項
      第8款之規定，諭知被告應自本判決確定之日起1年內，接
      受受理執行之地方檢察署所舉辦之法治教育3場次；且依
      刑法第93條第1項第2款之規定，同時諭知於緩刑期間付保
      護管束。又依刑法第75條之1第1項第4款規定，違反本院
      前述所諭知事項情節重大，足認原宣告之緩刑難收其預期
      效果，而有執行刑罰之必要者，得撤銷其緩刑之宣告，附
      此敘明。
四、沒收部分
　　被告供稱依詐騙集團指示匯款，可以獲得10%以上之報酬，
    則其本案之犯罪所得為12,390元，惟被告已給付杜尚澤、郭
    家和合計50,000元之賠償，已遠超過其犯罪所得，如再予宣
    告沒收，自有過苛之虞，爰不予宣告沒收。
據上論斷，應依刑事訴訟法第299條第1項前段，洗錢防制法第2
條第2款、第14條第1項、第16條第2項，刑法第11條、第28條、
第339條第1項、第55條、第42條第3項前段、第51條第5款、第7
款、第74條第1項第1款、第2項第8款、第93條第1項第2款，刑法
施行法第1條之1第1項，判決如主文。
本案經檢察官洪三峯提起公訴，檢察官彭聖斐到庭執行職務。
中　　華　　民　　國　　111 　年　　1 　　月　　26　　日
                  刑事第十六庭  審判長法  官  黃志中
　
                                      法  官  薛巧翊
　
                                      法  官  時瑋辰 
上列正本證明與原本無異。
如不服本判決，應於判決送達後20日內敘明上訴理由，向本院提
出上訴狀 (應附繕本) ，上訴於臺灣高等法院。其未敘述上訴理
由者，應於上訴期間屆滿後20日內向本院補提理由書「切勿逕送
上級法院」。
                                      書記官  楊喻涵
中　　華　　民　　國　　111 　年　　1 　　月　　28　　日
附錄論罪科刑法條：
洗錢防制法第2條第2款
本法所稱洗錢，指下列行為：
二、掩飾或隱匿特定犯罪所得之本質、來源、去向、所在、所有
    權、處分權或其他權益者。
洗錢防制法第14條第1項
有第二條各款所列洗錢行為者，處7年以下有期徒刑，併科新臺
幣5百萬元以下罰金。
中華民國刑法第339條第1項
意圖為自己或第三人不法之所有，以詐術使人將本人或第三人之
物交付者，處5年以下有期徒刑、拘役或科或併科50萬元以下罰
金。
附表：
編號 對象 詐騙時間 詐騙犯行 匯款時間 金額 主文欄 1 楊啟文（有告訴） 109年6月30日下午9時37分許 詐騙集團成員佯以通訊軟體「LINE」暱稱「Bhs(EKOO代儲)」向楊啟文佯稱：可代為儲值「EKOO」會員金幣云云，致楊啟文陷於錯誤，於右列時間，匯款右列金額至上開中信帳戶內，旋遭余明儒轉出。 109年7月1日上午2時45分許 33,000元 余明儒共同犯洗錢罪，處有期徒刑伍月，併科罰金新臺幣貳萬元，罰金如易服勞役，以新臺幣壹仟元折算壹日。     109年7月3日下午8時41分許 18,000元  2 杜尚澤（有告訴） 109年7月5日起 詐騙集團成員佯以交友軟體「EKOO」暱稱「吳嘉綺」及「EKOO」客服人員向杜尚澤佯稱：需先儲值「EKOO」會員金幣購買初戀卡來互贈禮物才可與「吳嘉綺」見面云云，致杜尚澤陷於錯誤，陸續於右列時間，匯款右列金額至上開中信帳戶內，旋遭余明儒轉出。 109年7月17日下午7時28分許 2,000元 余明儒共同犯洗錢罪，處有期徒刑肆月，併科罰金新臺幣壹萬元，罰金如易服勞役，以新臺幣壹仟元折算壹日。     109年7月17日下午8時47分許 2,200元      109年7月18日下午11時3分許 6,000元      109年7月21日上午2時39分許 10,200元      109年7月21日下午4時14分許 9,200元  3 郭家和 109年7月7日起 詐騙集團成員佯以交友軟體「EKOO」客服人員向郭家和佯稱：需先升級會員帳號並贈送禮物給女生才能進一步與女生互動云云，致郭家和陷於錯誤，陸續於右列時間，匯款右列金額至上開中信帳戶內，旋遭余明儒轉出。 109年7月8日上午2時51分許 10,200元 余明儒共同犯洗錢罪，處有期徒刑伍月，併科罰金新臺幣貳萬元，罰金如易服勞役，以新臺幣壹仟元折算壹日。     109年7月10日上午2時49分許 10,200元      109年7月11日下午4時25分許 5,100元      109年7月16日下午3時16分許 17,800元